【裁判字號】    99,訴,1659
【裁判日期】    991012
【裁判案由】    損害賠償
【裁判全文】
臺灣臺北地方法院民事判決              99年度訴字第1659號
原      告  甲○○
訴訟代理人  陳兆瑛律師
被      告  洪  杰
訴訟代理人  莫詒文律師
複  代理人  余政勳律師
            莊佳樺律師
上列當事人間請求損害賠償事件，本院於中華民國99年9 月28日
言詞辯論終結，判決如下：
    主      文
被告應給付原告美金貳萬捌仟肆佰肆拾捌元肆角玖分，及其中美
金貳萬捌仟佰玖拾柒元壹角陸分部分，自民國九十八年十一月
十六日起至清償日止，按年息百分之五計算之利息。
原告其餘之訴駁回。
訴訟費用由被告負擔十分之九，餘由原告負擔。
本判決於原告以新台幣拾萬伍仟元為被告供擔保後，得假執行
，但被告如以新台幣玖拾壹萬貳仟貳佰伍拾捌元為原告預供擔保
，得免為假執行。
原告其餘假執行之聲請駁回。
    事實及理由
(甲)程序方面：
  原告起訴原係依授權契約書請求被告給付新台幣104 萬元，及
  自民國98年11月16日起算之法定遲延利息，此有支付命令聲請
  狀在卷，嗣於訴訟中追加不當得利為請求權，聲明則變更如后
  述原告聲明所示，此亦有民事辯論意旨狀在卷足憑，雖被告不
  同意，然原告均係基於兩造間有關后述授權契約書所生爭執涉
  訟，該基礎事實同一，依民事訴訟法第255條第1項第2 款規定
  ，本院自應准許，合先敘明。
(乙)實體方面：
一原告主張：被告為訴外人安騰國際投資有限公司（下稱安騰公
  司）副總經理，原告於民國96年7 月22日，與被告簽訂授權契
  約書，約定原告在美國GFS公司開設第C08R001號帳戶，並存入
  美金2萬元委託被告代為操作外匯買賣，授權期間至97年1月21
  日止，依授權契約書第5、6、7條約定，每年保證獲利12%按月
  支付，每月盈餘按原告45%、被告55%分配，如有虧損被告應於
  到期時補足差額。後兩造於98年8月6日，合意將委託金額增加
  美金8千元。詎被告僅分配四個月獲利，至96年11月7日止，系
  爭帳戶僅剩美金162.84元，是授權期間業已屆至，被告積欠原
  告96年12月、97年1月獲利美金560元及自97年2 月起至98年11
  月止，按年息5%計算之法定遲延利息，和美金2萬8千元，扣除
  帳戶剩餘美金162.84元，共美金3萬968元，折合新台幣103萬4
  317 元。又授權期間到期後，被告依不當得利亦應負返還責任
  。並聲明：(一)被告應給付原告新台幣103萬4317元或美金3萬96
  8 元，及自98年11月16日起至清償日止，按年息5%計算之利息
  。(二)願供擔保，請准宣告假執行。
二被告則以：依授權契約書記載授權金額為美金2 萬元，至原告
  單方面匯款美金8 千元至系爭帳戶，非兩造合意部分，原告不
  得依授權契約書請求被告返還。且原告曾於96年7 月31日，自
  系爭帳戶提領美金3千元，顯見原告授權金額並非美金2萬8 千
  元。又原告每月獲利1%部分，被告已完全支付。另被告雖應補
  足虧損，但不包括每月1%獲利部分，況原告將獲利部分加計遲
  延利息，不可再請求利息，更不可自行換算美金利率云云，資
  為抗辯。並聲明：(一)原告之訴駁回；(二)如受不利判決，願供擔
  保，請准宣告免為假執行。
三兩造不爭執之事實：
(一)原告於96年7月18日，匯款美金2萬元至原告系爭帳戶，兩造於
  同年月22日，簽訂授權契約書，約定原告系爭帳戶委託被告代
  為操作外匯買賣，授權期間至97年1月21日止，依授權係書第5
  、6、7條約定，每年獲利12%按月支付，每月盈餘按原告45%、
  被告55% 分配，如有虧損被告應於到期時補足差額。為兩造所
  不爭執，有匯款單、授權契約書在卷可稽。
(二)原告於96年7月31日，自系爭帳戶提領美金3千元，再於96年 8
  月6日，匯入美金8千元，為兩造所不爭執，有出金單、匯款單
  在卷可證。
(三)系爭帳戶至96年11月7日止，剩餘美金162.84 元，為兩造所不
  爭執，有帳戶明細在卷足憑。
(四)原告就本件爭執曾對被告提起刑事詐欺告訴，經臺灣臺北地方
  法院檢察署以98年度偵字第10813 號為不起訴處分確定，為兩
  造所不爭執，有不起訴處分書在卷足稽，並經調閱該卷宗，查
  閱屬實。
四兩造之爭點：
  本件兩造爭執之爭點，在於(一)授權金額為多少？(二)被告是否曾
  分配獲利予原告？(二)原告得請求返還金額為多少？
(一)有關授權金額部分：
  查原告於96年7月18日，匯款美金2萬元至原告系爭帳戶，兩造
  間於96年7 月22日，簽訂之授權契約書前文部分約定，原告系
  爭帳戶美金2 萬元為授權依據，此有為兩造所不爭執，匯款單
  、授權契約書在卷。嗣原告於96年7 月31日，自系爭帳戶提領
  美金3千元，再於96年8月6日，匯入美金8千元，亦為兩造所不
  爭執，有出金單、匯款單在卷。就此部分，原告主張領出美金
  3千元部分為第一次分配款，匯入美金8千元部分為授權金額等
  語，惟被告否認之。而依被告本人在臺灣臺北地方法院檢察署
  98年度偵字第10813號案件偵查中，曾於98年4月14日檢察官訊
  問時表示：「（檢察官問：後來證人黃所謂之2萬8千美金為何
  都沒有了。）因為很多國際因素很難掌控，且最近賠很慘，我
  有誠意要解決，但要給我一段時間，我願意承擔責任，我願意
  和證人和解，希望給我一年時間分四次付款。」有該訊問筆錄
  附於該卷宗內（第47頁）可稽，經查閱屬實。可知被告對於兩
  造間授權金額為美金2萬8千元，並不否認，堪認原告主張兩造
  間就授權契約書之委託代操金額為美金2萬8千元，自屬可取。
(二)有關獲利分配部分：
1.按當事人主張有利於己之事實者，就其事實有舉證之責任，民
  事訴訟法第277 條定有明文。本件原告主張被告尚積欠兩期獲
  利款等情，被告辯稱業已全部支付，自應由被告依民事訴訟法
  第277條 關於舉證責任分配之規定，就已支付第五、六期獲利
  款此一有利於己之事實，負舉證之責任。就此部分，被告完全
  未提出任何證據以供本院審酌，顯不足取。
2.至原告曾於96年7月31日，自上開帳提領美金3千元，亦如前述
  ，原告主張所提領美金3千元為第一期分配款，並將其中55%折
  算新台幣5萬4千元分配予被告，被告則否認之，並辯稱原告所
  提領美金3千元，應自授權操作金額總數中扣除，原告並未分
  配新台幣5萬4千元予被告云云。然查，原告於96年7 月18日，
  匯款美金2萬元至系爭帳戶，嗣於96年7月31日，自系爭帳戶提
  領美金3千元，再於96年8月6日，匯入美金8千元，已如前述，
  而兩造間授權契約書之委託代操金額美金2萬8千元，亦如前述
  ，且原告提領美金3 千元，係於兩造簽訂授權契約書之後，原
  告再次匯款美金8 千元之前，是依前開匯款時間及兩造間簽約
  過程，原告主張其於96年7月31日，自系爭帳提領美金3千元，
  係經被告通知所領取之第一期獲利款，尚屬可取。參以，原告
  於本件訴訟中主張曾領取第一至四期獲利款，依前開約定原告
  就每期獲利款應分配55% 予被告，若原告於領取第一至四期獲
  利款時，未分配55% 予被告，被告於前開偵查案件中應會主張
  扣除此部分，且被告於本件訴訟中，就第二至四期獲利款中55
  % 部分，均未予以爭執，堪認原告主張其領取第一至四期獲利
  款均曾分配55% 予被告，殊屬可取。另被告辯稱曾支付第五、
  六期分配款部分，原告否認之，被告就此部分並未舉證證明之
  ，尚不足取。
(三)原告得請求返還金額為多少？
1.按給付有確定期限者，債務人自期限屆滿時起，負遲延責任。
  遲延之債務，以支付金錢為標的者，債權人得請求依法定利率
  計算之遲延利息。應付利息之債務，其利率未經約定，亦無法
  律可據者，週年利率為百分之五。民法第229條第1項、第 233
  條第1項前段、第203條分別定有明文。末按利息不得滾入原本
  再生利息。但當事人以書面約定，利息遲付逾一年後，經催告
  而不償還時，債權人得將遲付之利息滾入原本者，依其約定。
  民法第207條亦定有明文。
2.末查，依兩造間授權契約書第5、6、7 條約定，授權期間每年
  可獲利12%按月支付，每月盈餘原告得45%，被告得55% ，如有
  虧損被告應於到期時補足差額。本件授權金額為美金2萬8千元
  ，被告保證每月獲利至少美金280元（28000×12%÷12＝280）
  。而原告系爭帳戶至96年11月7 日止，剩餘美金162.84元，亦
  如前述，已無獲利情形，依上開約定，被告應分別於96年12月
  22日、97年1月22日給付原告第五、六期獲利款各美金280元，
  共美金560元，依前開規定，原告就美金560元部分僅請求自97
  年2月1日起98年11月30日止，共22個月按年息5%計算遲延利息
  美金51.33元（560×5%÷12×22＝51.33 ，小數點二位數以下
  四捨五入）範圍內，始屬可取。另依前開民法第207 條規定，
  此利息部分自不得再請求利息。至授權本金美金2萬8千元部分
  ，扣除系爭帳戶餘額美金162.84元，為美金2萬7837.16元，被
  告應於授權期間屆至之翌日即97年1 月22日起負遲延責任。故
  原告得請求被告給付第五、六期獲利款美金560 元及遲延利息
  美金51.33元，和授權本金餘額美金2萬7837.16 元，合計共美
  金2萬8448.49元。故原告請求被告給付美金2萬8448.49元，及
  其中第五、六期獲利款美金560元、授權本金餘額美金2萬7837
  .16元，共美金2萬8397.16 元部分，自98年11月16日起之法定
  遲延利息之範圍內，始屬有據。至本件授權契約書係以美金為
  單位，原告請求被告給付新台幣部分，顯屬無據。
五從而，原告依授權契約書第5、6條之約定，請求被告給付美金
  2萬8448.49元，及其中美金2萬8397.16元部分，自98年11月16
  日起至清償日止，按年息5%計算之利息之範圍內，為有理由，
  應予准許。逾此部分之請求，為無理由，不應准許。
六本件事證已臻明確，兩造其餘攻擊防禦方法，經核與勝負之判
  斷不生影響，爰不予逐一論酌，附此敘明。
七兩造陳明願供擔保以代釋明，聲請宣告假執行或免為假執行，
  核無不合，爰分別酌定相當之擔保金額予以宣告。
八訴訟費用負擔之依據：民事訴訟法第79條。
中    華    民    國    99    年    10    月    12    日
                  民事第六庭法  官  姜悌文
以上為正本係照原本作成
如對本判決上訴，須於判決送達後20日內向本院提出上訴狀。如
委任律師提起上訴者，應一併繳納上訴審裁判費。
中    華    民    國    99    年    10    月    12    日
                            書記官  羅振仁

司法院資訊處製作；財團法人民間司法改革基金會備份。
